臺灣新北地方法院刑事判決
111年度審交易字第59號
公  訴  人  臺灣新北地方檢察署檢察官
被      告  李義發


上列被告因過失傷害案件，經檢察官提起公訴（110年度偵字第4
4038號），被告於本院準備程序中就被訴事實為有罪之陳述，經
告知簡式審判程序之旨，並聽取當事人之意見後，經本院裁定行
簡式審判程序，判決如下：
    主  文
李義發汽車駕駛人，無駕駛執照駕車，而犯過失傷害罪，處拘役
肆拾日，如易科罰金，以新臺幣壹仟元折算壹日。
    事  實
一、李義發未領有合格之普通重型機車駕駛執照，其於民國110
    年9月15日21時23分許，騎乘車牌號碼000-000號普通重型機
    車沿新北市五股區凌雲路3段往觀音山方向行駛，本應注意
    車前狀況，並隨時採取必要之安全措施，依當時情形天氣晴
    、夜間有照明、柏油路面無乾燥無缺陷、道路無障礙物、視
    距良好，並無不能注意之情況，竟疏未注意前方由陳麒安駕
    駛車牌號碼000-0000號自用小客車，自凌雲路3段28號之路
    口駛出欲左轉，李義發所騎乘之機車因而撞及陳麒安前開自
    用小客車左後車門，致陳麒安受有前胸壁挫傷、疑似頭部外
    傷等傷害。嗣李義發案發後於有偵查權限之機關及公務員發
    覺其犯罪前，向前往現場處理之警員表明其為肇事人並願接
    受裁判。
二、案經陳麒安訴由新北市政府警察局蘆洲分局報告臺灣新北地
    方檢察署檢察官偵查起訴。
    理  由
一、查本案被告李義發所犯係死刑、無期徒刑、最輕本刑為3年
    以上有期徒刑以外之罪，且非高等法院管轄第一審案件，其
    於準備程序中就被訴事實為有罪之陳述，經本院告知簡式審
    判程序之旨，並聽取公訴人、被告之意見後，經裁定進行簡
    式審判程序審理，則本案證據之調查，依刑事訴訟法第273
    條之2規定，自不受同法第159條第1項、第161條之2、第161
    條之3、第163條之1及第164條至第170條規定之限制，合先
    敘明。
二、認定事實之理由及證據：
(一)前揭犯罪事實，業據被告於本院準備程序及審理時均坦承不
    諱，核與證人即告訴人陳麒安於警詢中證述之情節相符（見
    偵字卷第3至4頁），並有張育誠警員職務報告、博仁綜合醫
    院診斷證明書、道路交通事故現場圖、道路交通事故調查報
    告表（一）（二）各1份，交通事故現場及車輛外觀照片32
    張，道路交通事故當事人酒精測定紀錄表、刑法第185條之3
    案件測試觀察紀錄表、新北市政府警察局舉發違反道路交通
    管理事件通知單（見偵字卷第7頁、第13之1頁、第17頁、第
    18至19頁、第22至37頁、第38頁、第44至45頁、第46頁）、
    證號查詢機車駕駛人資料、GOOGLE現場圖各1份（見本院卷
    ）等附卷可稽。
(二)按駕駛人應注意車前狀況，並隨時採取必要之安全措施，道
    路交通安全規則第94條第3項訂有明文。被告騎乘機車行駛
    於道路上，自應注意上開規定，及參以案發時為天氣晴、夜
    間有照明、柏油路面無乾燥無缺陷、道路無障礙物、視距良
    好等狀況，有上開道路交通事故調查報告表（一）及案發現
    場照片可參，並無不能注意之情事，竟疏未注意遵守上開交
    通安全規定，未注意車前狀況，因而肇致本件事故發生，堪
    認被告就本件交通事故之發生為有過失甚明。
(三)又告訴人所受前揭傷害係因本件交通事故所致，而本件交通
    事故復因被告上開過失行為所致，是被告上開過失肇事行為
    與告訴人所受傷害結果間，具有相當因果關係。綜上所述，
    本案事證明確，被告犯行堪予認定，應依法論科。
三、論罪科刑：
(一)罪名：
 1、按汽車駕駛人，無駕駛執照駕車、酒醉駕車、吸食毒品或迷
    幻藥駕車、行駛人行道或行經行人穿越道不依規定讓行人優
    先通行，因而致人受傷或死亡，依法應負刑事責任者，加重
    其刑至二分之一，道路交通管理處罰條例第86條第1項定有
    明文。該條項規定係就刑法基本犯罪類型，於加害人為汽車
    駕駛人，於從事駕駛汽車之特定行為時，因而致人傷亡之特
    殊行為要件予以加重處罰，已就刑法各罪犯罪類型變更之個
    別犯罪行為予以加重，而成另一獨立之罪名，自屬刑法分則
    加重之性質。
 2、查被告於本件交通事故發生時，未領有普通重型機車駕駛執
    照乙節，有上開道路交通事故調查報告表(二)、新北市○○○○
    ○○○○○道路○○○○○○○○○○○號查詢機車駕駛人資料附卷可憑。是
    核被告所為，係犯道路交通管理處罰條例第86條第1項、刑
    法第284條前段之汽車駕駛人，無駕駛執照駕車而犯過失傷
    害罪。公訴意旨雖認被告係犯刑法第284條前段之過失傷害
    罪，惟起訴書犯罪事實已載明被告未領有合格機車駕駛執照
    之事實，所犯法條欄亦載明被告應依道路交通管理處罰條例
    第86條第1項規定加重其刑之旨，是應認公訴意旨就被告所
    犯法條已記載明確，僅係罪名有誤，尚無變更起訴法條之問
    題，附此敘明。
(二)刑之加重及減輕：
 1、被告汽車駕駛人，無駕駛執照駕車，因而致人受傷，依法應
    負刑事責任，符合道路交通管理處罰條例第86條第1項加重
    其刑之規定，爰依上開規定加重其刑。
 2、被告於肇事後，經報案人或勤指中心轉來資料未報明肇事人
    資料，處理人員前往現場處理時，被告在場且當場承認為肇
    事人，有道路交通事故肇事人自首情形紀錄表1份在卷可稽
    （見本院卷），嗣並接受裁判，合於自首之規定，爰依刑法
    第62條前段規定，減輕其刑。
 3、被告之刑同時有加重及減輕之情形，爰依法先加後減之。
(三)量刑：
　　爰審酌被告無駕駛執照騎乘機車上路，且未注意車前狀況，
    隨時採取必要之安全措施，因而發生本件交通事故，並致告
    訴人受有前揭傷勢，所為應予非難；兼衡被告國中畢業之智
    識程度（見本院卷附被告之個人戶籍資料查詢結果）、於本
    院審理時自陳之家庭生活狀況（詳見本院簡式審判筆錄第5
    頁）、過失情節之程度、告訴人所受傷勢程度，及被告犯後
    坦承犯行，惟未能與告訴人和解賠償損害之犯後態度等一切
    情狀，量處如主文所示之刑，並諭知易科罰金之折算標準。
據上論斷，應依刑事訴訟法第273條之1第1項、第299條第1項前
段條，道路交通管理處罰條例第86條第1項，刑法第284條前段、
第62條前段、第41條第1項前段，刑法施行法第1條之1第1項，判
決如主文。
本案經檢察官魏子凱偵查起訴，檢察官高智美到庭執行職務。
中　　華　　民　　國　　111 　年　　3 　　月　　23　　日
                  刑事第二十五庭  法  官  白光華
上列正本證明與原本無異。
如不服本判決，應於判決送達後20日內敘明上訴理由，向本院提
出上訴狀 (應附繕本) ，上訴於臺灣高等法院。其未敘述上訴理
由者，應於上訴期間屆滿後20日內向本院補提理由書「切勿逕送
上級法院」。
                                  書記官  楊貽婷
中　　華　　民　　國　　111 　年　　3 　　月　　23　　日
附錄本判決論罪科刑法條全文：
道路交通管理處罰條例第86條
汽車駕駛人，無駕駛執照駕車、酒醉駕車、吸食毒品或迷幻藥駕
車、行駛人行道或行經行人穿越道不依規定讓行人優先通行，因
而致人受傷或死亡，依法應負刑事責任者，加重其刑至二分之一
。
中華民國刑法第284條
因過失傷害人者，處 1 年以下有期徒刑、拘役或 10 萬元以下
罰金；致重傷者，處 3 年以下有期徒刑、拘役或 30 萬元以下
罰金。